最高法院民事判決　　　　　　　　　　　　　　　八十六年度台上字第二七九四號
　　上 訴 人　乙○○
　　被上訴人　甲○○
右當事人間請求履行契約事件，上訴人對於中華民國八十六年二月二十八日臺灣高等
法院高雄分院第二審判決（八十六年度上字第八號），提起上訴，本院判決如左：
    主  文
原判決廢棄，發回臺灣高等法院高雄分院。
    理  由
本件被上訴人主張：兩造合作養雞，於民國八十四年十月十六日簽定合作契約書，約
定：「每批次入雛日由甲方（即被上訴人）安排，乙方（即上訴人）應於現場點收，
並載明於契約及飼養記錄表內」。詎上訴人於養殖第一批後，即以虧損為由，希望延
遲第二批入雞，惟伊早於八十五年一月三十日即向種雞販陳水盛訂購第二批種雞，經
商得陳水盛同意推延。但事後，上訴人即藉詞不接受。嗣陳水盛通知至遲應於八十五
年五月三日收受，伊即由業務員莊賜屏通知上訴人，惟陳水盛於是日將種雞三萬八千
八百隻送至上訴人雞舍時，上訴人仍避不接受，種雞因無人飼養相繼死亡，伊因此損
失新臺幣（以下同）四十六萬五千六百元等情，爰依契約請求上訴人賠償損害，求為
命上訴人給付四十五萬六千元及加付法定遲延利息之判決（被上訴人超過上開金額之
請求，業於原審減縮，不為請求）。
上訴人則以：訂約後，伊第一次入雞三萬八千隻，即染患雞瘟，連同賠償與被上訴人
之三十五萬六千九百十九元，共虧損一百餘萬元，結算後，兩造業已同意終止契約。
何況，就令契約尚未終止，依約最後入雞日期為八十五年四月二十日，被上訴人於八
十五年五月三日交雞，亦已遲延，伊已於同年四月二十六日將雞舍交訴外人蔡春淵使
用，被上訴人之遲延給付對伊毫無利益，伊自得拒絕受領。且被上訴人未於入雞之前
先行通知，更未經伊同意，雞隻如有損害，亦不可歸責於伊。況被上訴人主張雞隻全
部死亡，並未提出證據證明，是否確有損害，能否令伊負責，均有未明等語，資為抗
辯。
原審維持第一審所為上訴人敗訴判決，駁回其上訴，係以：被上訴人主張之事實，業
據提出契約書及請款書為證，並經證人莊賜屏於第一審證稱：伊曾於八十五年二月二
十日送雞至上訴人處，上訴人要求暫緩送雞，八十五年五月三日再送雞，事先曾通知
上訴人，上訴人僅要求暫緩入雞，並未表示不再飼養等語；種雞販陳水盛證稱：伊於
八十五年五月三日載運小雞三萬八千八百隻至上訴人雞舍，因上訴人無法受領，致小
雞全部死亡，後來銷燬等語詳確，並有載運小雞照片可憑。被上訴人於上訴人拒絕入
雞後，曾致函指責上訴人違約，上訴人覆函亦陳稱：第一批入雞因雞瘟致死亡嚴重，
不得不暫停飼養，以致不能如期入雞，絕無拒絕情事云云，並於原審自承：並未終止
契約，有誠意繼續養雞等語，被上訴人主張之事實，應堪信為真實。系爭合作契約書
第三條第一款約定，入雞日由被上訴人安排，上訴人應於現場點收，則入雞日期無須
徵得上訴人同意甚明。證人莊賜屏於原審再度作證時稱：公司要伊通知上訴人四月二
十九日入雞，上訴人不願意，公司後來更換日期為五月三日，伊並不知道，四月二十
二日伊前去收帳時，上訴人說以後要入雞再訂約等語，與其於第一審作證內容不符，
核屬迴護上訴人之詞，不能採為有利上訴人之證據。上訴人抗辯：莊賜屏同意伊暫緩
入雞，並合意入雞日期應經雙方同意排定始可，八十五年五月三日之入雞，事前未通
知伊，亦未經伊同意云云，尚無可採。從而，被上訴人以上訴人違約為由，請求上訴
人賠償四十五萬六千元，並加付遲延利息，即應准許等詞，為其判斷之基礎。
惟查：系爭合作契約書係印就之制式契約，有該契約書附卷可按。其第三條第一款雖
印有「每批次入雛日由甲方安排，乙方應於現場點收」等字樣，但於其附表則以手寫
方式記載入雞日為「第一批年月日，第二批年２月日，第三批年４月
日」。上訴人辯稱：入雞日業經兩造合意特定，其更改應由雙方洽商同意云云，是否
全無可取，自有進一步推求之必要。原審未遑詳細調查審認，遽依合作契約書第三條
第一款之記載，謂入雞日期無須徵得上訴人同意云云，而為不利上訴人之認斷，尚嫌
速斷。次查，被上訴人陳稱：陳水盛於八十五年五月三日將種雞三萬八千八百隻送至
上訴人雞舍時，上訴人避不接受等情，就令是實，上訴人不過受領遲延，依民法第二
百三十七條至第二百四十一條規定，被上訴人在上訴人遲延中，固僅就故意或重大過
失，負其責任，並得請求上訴人賠償其提出及保管給付物之必要費用，然並無棄置給
付物不予保管，任其毀壞之權利。被上訴人陳稱：上訴人未為受領之種雞全部死亡等
語，究因何原因所致，能否令上訴人賠償，亦值研求。上訴論旨，指摘原判決不當，
求予廢棄，非無理由。
據上論結，本件上訴為有理由。依民事訴訟法第四百七十七條第一項、第四百七十八
條第一項，判決如主文。
中      華      民      國    八十六    年      九      月      五      日
                              最高法院民事第五庭
                                  審判長法官  吳  啟  賓
                                        法官  洪  根  樹
                                        法官  謝  正  勝
                                        法官  劉  福  來
                                        法官  黃  熙  嫣
      右正本證明與原本無異
                                              書  記  官
中      華      民      國    八十六    年      九      月      十八    日
                                                                      Ａ
